臺灣高等法院刑事判決　　　　　　　　　　　　　　九十一年度上訴字第六六八號
　　上　訴　人　臺灣臺北地方法院檢察署檢察官
　　上　訴　人
　　即　被　告　甲○○
　　指定辯護人　本院公設辯護人　李廣澤
右上訴人因被告強盜案件，不服台灣台北地方法院九十一年度訴字第一一五號，中華
民國九十一年二月六日第一審判決（起訴案號：台灣台北地方法院檢察署九十年度偵
字第二五四八八號），提起上訴，本院判決如左：
    主  文
原判決關於強盜部分暨定執行刑撤銷。
甲○○連續意圖為自己不法之所有，攜帶兇器，以脅迫至使不能抗拒，而取他人之物
，累犯，處有期徒刑柒年貳月，扣案之水果刀壹把及黑色連帽風衣壹件均沒收之。
    事  實
一、甲○○曾於民國八十四年間因竊盜及違反麻醉藥品管理條例案件，經台灣士林地
    方法院以八十四年度訴字第一０二三號判決分別判處有期徒刑八月及三月，並定
    其應執行刑為十月確定，甫於八十五年十一月二十一日執行完畢，復因前於八十
    四年間因藥事法案件，經台灣士林地方法院以八十三年度少訴字第三七號判決判
    處有期徒刑十月，緩刑三年確定，嗣經台灣新竹地方法院於八十五年五月二十八
    日以八十五年度聲字第五二八號裁定撤銷緩刑，並自八十五年十二月二十七日起
    算刑期，迄於八十六年十月十二日因縮短刑期執行完畢出監，猶不知悔改，於九
    十年十一月十六日上午五時三十分許，騎乘其向不知情之綽號「阿清」之真實姓
    名年籍不詳之成年男子所借用之不詳車號之重型機車，行經位於台北縣汐止市○○街二八一號之「ＯＫ便利商店」，因見該店店內僅有一名員工，竟基於意圖為
    自己不法所有之犯意，身穿己有之黑色連帽風衣並戴上口罩進入店內，復持己有
    客觀上可供作兇器使用之水果刀一把指向該店店員丙○○之胸部並揮舞，且以持
    上開水果刀喝令丙○○「把錢拿出來！」之方式脅迫之，至丙○○心生畏懼而不
    能抗拒並依其指示開啟收銀機，旋自收銀機內強取新台幣（下同）一千九百二十
    五元，得手後即騎乘上開機車逃離現場，並將所使用之口罩丟棄。又其另於九十
    年十一月二十一日下午約四、五時許，行經台北縣汐止市○○路六十巷八號前，
    因缺乏代步工具，竟另基於意圖為自己不法之所有，以其所有之同型機車鑰匙，
    竊取乙○○所有停放於上址之車號ＡＱＳ－五四七號重型機車一部，得手後供作
    己用（竊盜部分業經原審法院判決有罪確定）。旋於九十年十一月二十二日凌晨
    二時五十五分許，騎乘前開所竊得之ＡＱＳ－五四七號機車，行經位於台北市○○街七二號之「ＯＫ便利商店」，因見該店店內僅有一名員工，竟承前意圖為自
    己不法所有之概括犯意，身穿己有之黑色連帽風衣並戴上口罩進入店內，復持前
    開己有客觀上可供作兇器使用之水果刀一把指向該店店員丁○○之胸部並揮舞，
    且以持上開水果刀喝令丁○○「把錢拿出來！」之方式脅迫之，至丁○○心生畏
    懼而不能抗拒並依其指示開啟收銀機並取出百元鈔交付之，其並自收銀機內強取
    硬幣，共計二千七百元，得手後即騎乘上開機車逃離現場，並將所使用之口罩丟
    棄，且將所竊得之上開機車騎至台北縣汐止市○○路八一號旁棄置。嗣經員警依
    據店內員工所記下之車號，而循線查獲上開失竊之機車，並於該機車上採集指紋
    送驗而查得上情，乃於九十年十二月十一日上午十一時許，在台北市○○○路○
    段六八號前將其拘提到案，並扣得其所有供犯罪所用之水果刀一把及黑色連帽風
  衣一件。
二、案經被害人丙○○及丁○○訴由台北市政府警察局南港分局報請台灣台北地方法
    院檢察署檢察官偵查起訴。
    理  由
一、右揭犯罪事實，業據上訴人即被告甲○○於警訊原審偵審中及本院審理時坦承不
    諱，復經被害人丙○○及丁○○於警訊中證述在卷，且有扣案之水果刀一把及黑
    色連帽風衣一件可資佐證，並有現場照片七張在卷可稽，足徵被告之自白與事實
    相符。是本件事證明確，被告犯行洵堪認定，應予依法論科。
二、查被告行為後，本院判決前，懲治盜匪條例業經立法院於九十一年一月八日廢止
    ，並將刑法第三百三十條修正，同年月三十日經總統公布，於二月一日生效施行
    。而原懲治盜匪條例第五條第一項第一款之強盜罪之法定刑為「無期徒刑或七年
    以上有期徒刑」，新修正之刑法第三百三十條第一項加重強盜罪之法定刑為「七
    年以上有期徒刑」。依最高法院最新見解：(一)、被告盜匪行為，在懲治盜匪條例
    未公布廢止前，依被告行為時所適用之法律而言，該條例乃修正前刑法《指民國
    九十一年一月三十日修正、增訂前之刑法》之特別法，依特別法優於普通法之法
    律適用原則，自應適用懲治盜匪條例論處，無適用修正前刑法之餘地。(二)、懲治
    盜匪條例之廢止，與刑法強盜、擄人勒贖及其結合犯等相關條文之修正及增訂，
    係經立法院於同日三讀通過，並經總統於九十一年一月三十日同日公布。考其立
    法之目的，在以修正後之刑法取代上開條例，避免修正前之刑法發生中間法之效
    力。故懲治盜匪條例雖曰廢止，然因廢止前後，被告行為在行為時至裁判時，均
    有刑罰規定，該條例之廢止，自屬刑法第二條第一項之行為後法律有變更，而非
    刑事訴訟法第三百零二條第四款、第三百八十一條、第三百九十三條第四款所稱
    之刑法「廢止」，亦無所謂因該條例之廢止而應回復適用修正前刑法相關條文之
    餘地。(三)、依上說明，被告盜匪行為，法院於九十一年二月一日以後裁判時，依
    刑法第二條第一項規定，並參酌二十五年上字第二六七號、二十八年上字第二三
    九七號、五十一年台上字第二一七九號諸判例意旨，自應就被告行為時有效之懲
    治盜匪條例與裁判時已修正之刑法予以比較適用。至被告行為時修正前之刑法相
    關條文，既不因上開條例廢止而回復，又非中間法，即無所謂比較適用問題。是
    比較新舊法，自以修正後之刑法第三百三十條第一項有利於行為人，依刑法第二
    條第一項前段之規定，本院判決自應適用裁判時即新修正之刑法。至指定辯護人
    為被告辯護稱：應以修正前後之刑法第三百三十條第一項加重強盜罪間，依刑法
    第二條第一項前段予以輕重比較，而適用修正前刑法第三百三十條第一項之規定
    ，以符被告之利益云云，揆諸前揭意旨，辯護人所稱，當非可採。
三、按扣案之水果刀一把，其刀身係由金屬製成，客觀上自足以對他人生命、身體之
    安全構成威脅，而具有危險性，當屬刑法第三百二十一條第一項第三款所稱兇器
    之一種。核被告甲○○所為，係犯修正後刑法第三百三十條第一項之加重強盜罪
    。公訴意旨未認定被告行為時係犯懲治盜匪條例第五條第一項第一款之罪，而認
    被告所為應係犯修正前刑法第三百三十條第一項之加重強盜罪，尚有未洽，已如
    前述，起訴法條應予變更。被告甲○○持水果刀以脅迫致使被害人丁○○不能抗
    拒而交付財物及強取財物之行為，均係基於一個強盜犯意之決定，以達成其同一
    犯罪之各個舉動，均屬當次強盜行為之接續行為，應僅論以一罪。又其先後二次
    加重強盜犯行，時間緊接，方法相同，觸犯基本構成要件相同之罪，顯係基於概
    括犯意而為之，應依連續犯之規定論以情節較重之強盜丁○○之一罪，並依法加
    重其刑。又被告曾於八十四年間因竊盜及違反麻醉藥品管理條案件，經台灣士林
    地方法院以八十四年度訴字第一０二三號判決分別判處有期徒刑八月及三月，並
    定其應執行刑為十月確定，甫於八十五年十一月二十一日執行完畢，復因前於八
    十四年間因藥事法案件，經台灣士林地方法院以八十三年度少訴字第三七號判決
    判處有期徒刑十月，緩刑三年確定，嗣經台灣新竹地方法院於八十五年五月二十
    八日以八十五年度聲字第五二八號裁定撤銷緩刑，並自八十五年十二月二十七日
    起算刑期，迄於八十六年十月十二日因縮短刑期執行完畢出監，此有台灣高等法
    院檢察署刑案紀錄簡覆表一份在卷可稽，被告前曾受有期徒刑之執行完畢，於五
    年以內再犯本件最重本刑為有期徒刑以上之罪，為累犯，應依刑法第四十七條之
    規定加重其刑，並就加重強盜罪部分遞加重之。
四、原審據以論罪科刑，固非無見。惟查，被告甲○○行為時懲治盜匪條例尚未廢止
    ，行為後雖懲治盜匪條例已公布廢止，惟刑法強盜罪法條亦同時修正公布實施，
    自應依廢止前之懲治盜匪條例與修正後之刑法強盜罪為新舊法之比較，已如前述
    ，原判決未能據此適用新法，自非允洽。檢察官上訴，執此指摘原判決此部分不
    當，為有理由；被告上訴意旨，辯稱此部分判刑過重云云，固無足取，惟原判決
    既有前揭可議之處，自應由本院將原判決上開部分暨執行刑撤銷改判。爰審酌被
    告甲○○正值壯年，不思上進，僅因缺錢花用即著手行搶，且其於夜間持水果刀
    強盜財物，對於社會秩序及人民生活安全危害甚鉅，然於犯後尚能坦承犯行，深
    表悔意，及其品行、犯罪動機、目的、手段、生活狀況、智識程度、犯罪所得之
    利益、犯罪所生之損害等一切情狀，量處被告甲○○有期徒刑七年二月。又扣案
    之水果刀一支及黑色連帽風衣一件，係供犯強盜罪所用之物，且為被告甲○○所
    有，業經其供承在卷，爰依刑法第三十八條第一項第二款之規定宣告沒收之。
據上論斷，應依刑事訴訟法第三百六十九條第一項前段、第三百六十四條、第二百九
十九條第一項前段、第三百條，刑法第二條第一項前段、第三百二十一條第一項第三
款、修正後刑法第三百三十條第一項、第五十六條、第四十七條、第三十八條第一項
第二款，判決如主文。
本案經檢察官蔡薰慧到庭執行職務。
中      華      民      國    九十一    年    五    月      二十四      日
                                      臺灣高等法院刑事第四庭
                                          審判長法  官  蔡  永  昌
                                                法  官  徐  昌  錦
                                                法  官  陳  榮  和
右正本證明與原本無異。
如不服本判決應於收受送達後十日內向本院提出上訴書狀，其未敘述上訴之理由者並
得於提起上訴後十日內向本院補提理由書（均須按他造當事人之人數附繕本）。
                                                書記官  劉  麗  芬
中      華      民      國    九十一    年    五    月      二十七      日
附錄：本案論罪科刑法條全文
刑法第三百三十條第一項【新910130】
犯強盜罪而有第三百二十一條第一項各款情形之一者，處七年以上上有期徒刑。
